最高法院刑事判決　　　　　　　　　　　　　　　九十三年度台上字第三五七三號
　　上　訴　人　甲○○
　　　　　　　　　　　　（另案在台灣屏東監獄執行）
右上訴人因違反毒品危害防制條例等罪案件，不服台灣高等法院高雄分院中華民國九
十三年四月二十八日第二審判決（九十三年度上訴字第二三八號，起訴案號：台灣高
雄地方法院檢察署九十年度偵字第一九六三五號），提起上訴，本院判決如左：
    主  文
上訴駁回。
    理  由
一販賣第二級毒品部分：
按刑事訴訟法第三百七十七條規定，上訴於第三審法院，非以判決違背法令為理由，
不得為之。是提起第三審上訴，應以原判決違背法令為理由，係屬法定要件。如果上
訴理由狀並未依據卷內訴訟資料，具體指摘原判決不適用何種法則或如何適用不當，
或所指摘原判決違法情事，顯與法律規定得為第三審上訴理由之違法情形，不相適合
時，均應認其上訴為違背法律上之程式，予以駁回。本件上訴意旨略稱：原判決依據
上訴人甲○○於警訊及證人許展彰、蕭欽聰、謝誠峰等人之供述，認定上訴人以價值
新台幣（下同）二千五百元之第二級毒品安非他命一小包與許展彰等所竊取之液晶電
視機一台（折價二千元）及現金五百元，在高雄市諾曼蒂汽車旅館交換，因而論上訴
人販賣第二級毒品罪。但事實上並無此交易行為，該五百元係許展彰拿出連同上訴人
所出的一百元共六百元，用以支付諾曼蒂汽車旅館之費用。另據許展彰供稱，數日後
伊與上訴人一同持該電視機向他人換取毒品共同施用，足證並無以該電視機與上訴人
交換安非他命之行為。又上訴人與許展彰存有怨隙，曾加以毆打，致許展彰挾怨報復
。蕭欽聰為警查獲時未採取尿液檢驗即釋放，其警訊筆錄係出於利誘，而上訴人並無
施用海洛因之行為，警訊中竟承認有施用海洛因，足見警訊筆錄係出於脅迫方式取得
，均不足採信。另上訴人於偵審中之供述前後不一，係上訴人與許展彰、蕭欽聰等一
起施用毒品之次數甚多，不知法院所問係那一次之行為所致。原審法院對上開情節未
詳予調查說明，而為判決，有應於審判期日調查之證據未予調查、判決理由不備及理
由矛盾之違法等語。
惟查原判決認定上訴人有原判決事實欄所記載之販賣第二級毒品安非他命之犯行，係
依憑上訴人於警訊中之自白、證人許展彰、謝誠峰、蕭欽聰、沈建志之證言，予以綜
合判斷，因而撤銷第一審關於上訴人部分之判決，就此部分改判依想像競合犯論處上
訴人販賣第二級毒品罪刑，已詳予說明所憑之證據及其認定之理由。而以上訴人雖否
認有販賣第二級毒品之犯行，辯稱：伊未以安非他命與許展彰竊取之液晶電視互易，
伊係與蕭欽聰、許展彰一起出錢買安非他命後一起到汽車旅館施用，液晶電視機係許
展彰先拿到蕭欽聰家，伊向蕭欽聰借用，之後與許展彰一起拿去跟綽號「小四」者換
安非他命，伊係被誣陷等語。然查上訴人於警訊時已坦承伊在諾曼蒂汽車旅館開房間
休息，蕭欽聰帶許展彰及綽號「峰仔」（即謝誠峰）到旅館找伊，蕭欽聰說許展彰與
「峰仔」毒癮發作，要吸安非他命解癮，伊取出隨身攜帶之安非他命與許展彰一同吸
食後，許展彰透過蕭欽聰向伊購買安非他命，經伊勉為同意後，因許展彰身上錢不多
，乃拿出一台液晶電視機折價二千元，再加上五百元現金，與伊交換價值二千五百元
之安非他命一小包等情，核與許展彰、謝誠峰、蕭欽聰證述之情節相符，自堪採信。
且上訴人另或稱該電視機係伊在汽車旅館向許展彰借回家使用數天，或稱係在蕭欽聰
家借用，嗣又歸還蕭欽聰後，由許展彰持該電視機與伊一起用以購買毒品，前後說詞
不一，亦無足取，因認上訴人事後翻異所辯各節，係卸責之詞，不足採信，依卷內資
料於理由內予以指駁。至證人許展彰雖曾供稱：將電視機交付上訴人數日後，有陪同
上訴人以該電視機向他人換取安非他命云云。然許展彰亦供稱，該電視機係與上訴人
互易由上訴人取走之後，上訴人再要求伊一同持該電視機去向他人換毒品等情。則上
訴人既以其所有之安非他命與許展彰竊得之液晶電視機完成互易之行為，其販賣毒品
之行為即已完成，嗣許展彰再陪同上訴人持該電視機向他人換取毒品，亦不影響其已
成立之犯行。另蕭欽聰於第一審曾證稱：五百元係許展彰拿給上訴人，上訴人叫伊拿
去付旅館費，這五百元伊認是許展彰要拿給上訴人付旅館費用云云。微論此屬其個人
推測之詞，且亦與上訴人之自白及許展彰等所供，五百元係交換安非他命之差價等情
不符，均不得採為上訴人有利之認定。復明許展彰持以互易液晶電視機一台係沈建
志失竊之物，其價值為二萬元，已據沈建志於警訊中陳明，而於互易時許展彰原折價
四千元，因上訴人知為贓物而殺價至二千元，上訴人以價值二千五百元之安非他命換
取該值二萬元之電視機再加五百元，顯有營利之意圖。所為論斷，均有卷存資料可資
覆按，從形式上觀察，並無所謂違背法令之情形。按原判決並未援引上訴人於警訊中
所供其曾施用第一級毒品之供述為斷罪之資料，且上訴人於原審亦未陳述其於警訊中
之供述係非出於自由意志，原審法院審判期日審判長尚訊問其對警訊筆錄之記載有何
意見，上訴人及其辯護人均答「沒有意見」，有審判筆錄可稽，於法律審之本院始主
張其警訊中之自白係被脅迫，指摘原審未予詳查，難認係依據卷內資料執為指摘之合
法上訴第三審理由。其餘上訴意旨並未具體指摘原判決有何違背法令之情形，仍執陳
詞或就原判決已有調查說明之事項，或就原審證據取捨及判斷證據證明力之職權行使
，泛指原判決關於此部分違法，再為事實上之爭執，否認犯罪，難謂係適法上訴第三
審之理由。此部分上訴為違背法律上之程式，應予駁回。
二轉讓第二級毒品部分：
查第三審上訴書狀，應述上訴之理由，其未述者，得於提起上訴後十日內補提理
由書於原審法院，已逾上述期間，而於第三審法院未判決前仍未提出上訴理由書狀者
，第三審法院應以判決駁回之，刑事訴訟法第三百八十二條第一項、第三百九十五條
後段規定甚明。上訴人因轉讓第二級毒品部分，不服原審判決，於民國九十三年五月
二十四日提起上訴，並未述理由，嗣於同年六月二日補提上訴理由狀，亦未就此部
分述不服之理由，迄今逾期已久，於本院未判決前仍未提出，依上開規定，此部分
上訴自非合法，應予駁回。
三故買贓物部分：
按刑事訴訟法第三百七十六條所列各罪之案件，經第二審判決者，不得上訴於第三審
法院，法有明文。上訴人故買贓物部分，原判決認係成立刑法第三百四十九條第二項
之罪，核屬刑事訴訟法第三百七十六條第七款之案件。依上開說明，既經第二審判決
，自不得上訴於第三審法院。縱此部分與前述上訴人販賣第二級毒品罪部分有想像競
合犯關係，為裁判上一罪，但其販賣第二級毒品罪部分之上訴為不合法，本院應從程
序上予以駁回，而無從為實體上判決，對於輕罪部分之此部分，亦無從適用審判不可
分原則，為實體上審判。上訴人竟復一併提起上訴，顯為法所不許，應予駁回。
據上論結，應依刑事訴訟法第三百九十五條，判決如主文。
中　　　華　　　民　　　國　　九十三　　年　　　七　　　月　　 十五 　　日
                              最高法院刑事第三庭
                                  審判長法官  董　明　霈
                                        法官  林　茂　雄
                                        法官  張　祺　祥
                                        法官  陳　世　淙
                                        法官  洪　佳　濱
      右正本證明與原本無異
                                              書  記  官
中　　　華　　　民　　　國　　九十三　　年　　　七　　　月　　 十九 　　日
                                                                      ｍ
